臺灣臺北地方法院小額民事判決
111年度北小字第1629號
原      告  金陽信資產管理股份有限公司

法定代理人  陳雨利  
訴訟代理人  陳信華  
被      告  財政部國有財產署北區分署（即被繼承人蕭家永之
            遺產管理人）

法定代理人  郭曉蓉  
訴訟代理人  黃綵璋  
            林朝榮  
上列當事人間請求給付簽帳卡消費款事件，本院於民國111年5月
10日言詞辯論終結，判決如下：
　　主    文
被告應於管理被繼承人蕭家永之賸餘遺產範圍內給付原告新臺幣
柒萬壹仟肆佰捌拾肆元，及自民國一百零六年四月四日起至清償
日止，按年息百分之十五計算之利息。
訴訟費用新臺幣壹仟元由被告於管理被繼承人蕭家永之賸餘遺產
範圍內負擔。
本判決得假執行。但被告如以新臺幣柒萬壹仟肆佰捌拾肆元預供
擔保後，得免為假執行。
    事實及理由
壹、程序方面：
    訴外人即被繼承人蕭家永於民國106年9月8日死亡，其法定
    繼承人均已拋棄繼承，經本院家事法庭以106年度司繼字第 
    2079號民事裁定選任被告為蕭家永之遺產管理人，有該民事
    裁定在卷可稽，故原告向被告提起本件訴訟，於法並無不合
    。
貳、實體方面：
一、原告主張：被繼承人蕭家永生前於92年7月24日向訴外人陽
    信商業銀行股份有限公司（下稱陽信銀行）申請信用卡使用
    （卡號：0000000000000000、0000000000000000、00000000
    00000000、0000000000000000，下稱系爭信用卡），詎蕭家
    永使用系爭信用卡後，自96年7月間起未依約清償，已喪失
    期限利益，其債務視為全部到期，迄今尚積欠消費簽帳款本
    金新臺幣（下同）71,484元及如原告聲明所示之利息未付，
    業經陽信銀行將上開債權讓與原告。嗣蕭家永於106年9月8
    日死亡，被告為蕭家永之遺產管理人，原告雖未於公示催告
    期間內報明債權，但依法仍可向被告請求在被告管理被繼承
    人蕭家永之賸餘遺產範圍內清償被繼承人之債務，為此提起
    本件訴訟等語。並聲明：如主文第1項所示。
二、被告辯稱：公示催告期間至109年1月21日始屆滿，依民法第
    1181條之規定，被告不負遲延責任，原告不得請求該期間之
    利息。又原告於本件起訴前，未曾向被告申報債權請求清償
    ，依民法第230條之規定，於原告起訴前，被告不負遲延責
    任。依民法第126條之規定，原告逾5年之利息即106年3月4
    日以前之利息請求權，已罹於時效而消滅等語。並聲明：原
    告之訴駁回。
三、得心證之理由：
　㈠按被繼承人之債權人或受遺贈人，不於第1179條第1項第3款
    所定期間內為報明或聲明者，僅得就賸餘遺產，行使其權利
    ，民法第1182條定有明文。經查，蕭家永於92年7月24日向
    陽信銀行申請系爭信用卡使用，蕭家永自96年7月間起未依
    約清償，積欠消費簽帳款本金71,484元，及自106年4月4日
    起至清償日止按年息15％計算之利息未清償，經陽信銀行將
    該債權讓與原告；蕭家永於106年9月8日死亡，其繼承人均
    拋棄繼承，本院家事法庭業以106年度司繼字第2079號民事
    裁定選任被告為蕭家永之遺產管理人，並以107年度司家催
    字第96號民事裁定准對蕭家永之債權人及受遺贈人為公示催
    告，被告於107年7月21日刊登報紙公告，其公示催告期間至
    109年1月21日屆滿，而原告並未於公示催告期間內向遺產管
    理人即被告報明債權之事實，業據原告提出信用卡申請書、
    約定條款、信用卡單月帳務資料、信用卡消費明細表、債權
    讓與證明書、報紙公告、除戶戶籍謄本、臺灣臺北地方法院
    公示催告公告等件為證（見支付命令卷第10至26頁），並有
    本院106年度司繼字第2079號民事裁定、107年度司家催字第
    96號民事裁定、確定證明書、報紙公告等件在卷可考（見本
    院卷第23至31頁），堪信為真實。是原告請求被告於管理被
    繼承人蕭家永之賸餘遺產範圍內給付原告71,484元，及自10
    6年4月4日起至清償日止，按年息15％計算之利息，洵屬有據
    。
　㈡雖被告抗辯其就蕭家永上開欠款，於公示催告期間屆滿前及
    原告起訴前，不負遲延責任，原告不得請求起訴前之利息云
    云，惟按民法第1181條原規定：「被繼承人之債權人或受遺
    贈人，非於第1179條第1項第3款所定期間屆滿後，『不得請
    求清償債權』或交付遺贈物。」，嗣於74年6月3日修正為：
    「遺產管理人非於第1179條第1項第3款所定期間屆滿後，不
    得對被繼承人之任何債權人或受遺贈人，償還債務或交付遺
    贈物。」，並刪除原有「債權人不得請求清償債務」之規定
    ，參酌其立法理由記載：「本條立法意旨，應在限制遺產管
    理人，而不在限制債權人或受遺贈人行使請求權，蓋清償債
    務及交付遺贈物，原為繼承人之義務，遺產管理人不過因繼
    承人之有無不明代為履行義務耳。爰予修正之，使與本法第
    1158條之規定，前後一致。」等語，可知遺產管理人於民法
    第1179條第1項第3款所定公示催告期間內不得對任何債權人
    清償債務，係因於該催告期間屆滿前，無從知悉是否尚有其
    他債權人或受遺贈人存在，基於公平受償原則，以公示催告
    使被繼承人之債權人及受遺贈人報明債權及為願受遺贈與否
    之聲明。基此以觀，民法第1181條並非限制債權人行使權利
    ，更非謂繼承人無須負遲延責任或毋須給付遲延利息。蓋借
    款人死亡前若未依約清償借款本息，對債權人應負遲延利息
    及違約金之義務時，借款人死亡後則應由繼承人於遺產範圍
    內負清償上開利息及違約金之責任，若繼承人均拋棄繼承或
    無人繼承時，遺產管理人在管理之遺產範圍內，自亦負有清
    償上開利息及違約金之義務。民法第1181條限制於公示催告
    期間屆滿前不得償還債務，立法意旨是避免遺產管理人先清
    償某些債權人影響其他債權人權利，俾維持債權人公平受償
    之機會，並非債權人行使權利之限制，若因原欠債之被繼承
    人死亡，而使債權人遭受利息、違約金之損失，欠缺正當性
    。參諸破產法第103條將破產宣告後之利息列除斥債權，及
    消費者債務清理條例第29條，就裁定開始更生或清算程序後
    所生之利息列劣後債權等規定，均仍算利息。因民法對遺產
    繼承採概括繼承有限責任，民法第1157條乃規定法院應依公
    示催告程序命被繼承人之債權人於一定期限內報明債權，而
    債務人之繼承人為公示催告期間強制執行程序並不停止，則
    因法定繼承人均拋棄繼承而選任遺產管理人為公示催告期滿
    前之遲延自仍應負責，遲延利息仍應給付（臺灣高等法院暨
    所屬法院109年法律座談會民事類提案第7號法律問題研討結
    果參照）。是債務人之繼承人若均拋棄繼承或無人繼承時，
    遺產管理人在管理之遺產範圍內，仍負有清償利息之義務，
    被告此部分辯解並非可採，其仍應於管理被繼承人蕭家永之
    賸餘遺產範圍內給付原告71,484元，及自106年4月4日起至
    清償日止按年息15％計算之利息。
　㈢被告固另辯稱：依民法第126條之規定，原告逾5年之利息即1
    06年3月4日以前之利息請求權，已罹於時效而消滅等語。然
    查，本件原告係於111年3月9日起訴請求被告清償債務，此
    有蓋有本院收狀戳之民事聲請支付命令狀在卷可考（見支付
    命令卷第6頁），而原告係僅起訴請求自106年4月4日起算之
    利息，應均未罹於5年時效。
四、從而，原告請求被告應於管理被繼承人蕭家永之賸餘遺產範
    圍內給付原告71,484元，及自106年4月4日起至清償日止按
    年息15％計算之利息，為有理由，應予准許。
五、本件係小額程序為被告敗訴之判決，依民事訴訟法第436條
    之20規定，應依職權宣告假執行。本院並依同法第392條第2
    項規定，依職權宣告被告於預供擔保後，得免為假執行。
六、本件訴訟費用額，依後附計算書確定如主文第2項所示金額
    。
中　　華　　民　　國　　111 　年　　5 　　月　　24　　日
              臺灣臺北地方法院臺北簡易庭
                                  法  官  羅富美
計算書：
項        目             金  額（新臺幣）    備    註
第一審裁判費             1,000元
合        計             1,000元
以上正本係照原本作成。
如不服本判決，須以違背法令為理由，應於判決送達後20日內向
本庭（臺北市○○○路0段000巷0號）提出上訴狀（須按他造當事人
之人數附繕本）。
中　　華　　民　　國　　111 　年　　5 　　月　　24　　日
              　　　　　　　　    書記官　陳鳳瀴
附錄：
一、民事訴訟法第436條之24第2項：對於小額程序之第一審裁判
    上訴或抗告，非以其違背法令為理由，不得為之。
二、民事訴訟法第436條之25：上訴狀內應記載上訴理由，表明
    下列各款事項：
    ㈠原判決所違背之法令及其具體內容。
    ㈡依訴訟資料可認為原判決有違背法令之具體事實。